【裁判字號】    99,訴,240
【裁判日期】    990831
【裁判案由】    請求遷讓房屋等
【裁判全文】
臺灣板橋地方法院民事判決               99年度訴字第240號
原      告  凱悅名廈管理委員會
法定代理人  乙○○
訴訟代理人  許啟龍律師
被      告  甲○○
上列當事人間請求遷讓房屋等事件，本院判決如下：
    主    文
原告之訴駁回。
訴訟費用由原告負擔。
    事    實
壹、原告起訴主張：
一、原告為臺北縣林口鄉凱悅名廈社區住戶依公寓大廈管理條例
    所成立之管理委員會，被告則為社區內門牌號碼臺北縣林口
    鄉○○路120號8樓之6房屋（下稱系爭建物）之區分所有權
    人。
二、被告於民國91年5月23日購入系爭建物，並於91年6月間辦妥
    建物移轉登記及遷入系爭建物，惟被告有如下違反公寓大廈
    管理條例之行為：
  (一)被告每月應繳納管理費新臺幣（下同）5,380元，惟自97 年
    9月起至98年12月止，共計積欠16期管理費合計86,080元未
    繳。
  (二)被告自96年5月或6月間起，於開放之露臺上飼養雞群，嚴重
    影響社區大樓之公共安全衛生，經原告多次發函要求改善，
    均置之不理。
  (三)被告於97年7月間，不顧原告之口頭制止，強行於系爭建物
    之露臺上搭建違建物。復經原告另於同年8月間以書面制止
    後，仍續行違規行為，嗣於97年10月22日，上開違建物經原
    告報請主管機關拆除。然拆除後，被告故意將廢棄物棄置現
    場，影響原告社區之公共衛生及觀瞻。
三、因被告有上述違反公寓大廈管理條例第 5條、第8條、第16
    條、第21條之情事，故原告乃於98年4月11日召開凱悅名廈
    區分所有權人會議，決議通過訴請法院強制被告遷離。
四、為此，爰依公寓大廈管理條例第21條、第22條第1項第2款、
    第3款之規定及凱悅名廈住戶規約施行細則第17條第2項、第
    10條約定，提起本件訴訟等語，並聲明：
  (一)被告應自門牌號碼臺北縣林口鄉○○路120號8樓之6建物遷
    離。
  (二)被告應給付原告8萬6,080元，及自起訴狀繕本送達之翌日起
    至清償日止按週年利率10％計算之利息。
貳、被告之抗辯：
    被告未於言詞辯論期日到場，意未提出任何書狀為聲明或陳
    述。
參、法院之判斷：
一、按民事訴訟法制度，係賦予當事人得向法院訴請以判決保護
    其私法權利之程序，其程序之發動與進行，須以當事人所欲
    請求保護之權利在法律上有受判決之利益為前提，於給付之
    訴如當事人之私權業已獲得滿足而不存在時，應認不允其再
    利用國家訴訟資源提起民事訴訟，若當事人執意提起民事訴
    訟，則其訴訟即無權利保護之必要，而應由法院依民事訴訟
    法第249條第2項之規定，以原告所訴之事實在法律上顯無理
    由，不經言詞辯論逕以判決駁回之。至於權利保護要件是否
    欠缺，應以事實審言詞辯論終結時是否存在為基準，亦即原
    告起訴時，雖已備權利保護要件，然如於事實審言詞辯論終
    結時欠缺者，亦應認原告之訴為無理由，而為其敗訴之判決
    ；縱因情事變更導致權利保護要件之欠缺者亦然（最高法院
    71年台上字第3366號判決意旨參照）。
二、本件原告提起二件給付訴訟：
  (一)關於訴請被告遷讓房屋部分：
    按住戶有下列情形之一者，由管理負責人或管理委員會促請
    其改善，於三個月內仍未改善者，管理負責人或管理委員會
    得依區分所有權人會議之決議，訴請法院強制其遷離：（二
    ）違反本條例規定經依第49條第1項第1款至第4款規定處以
    罰鍰後，仍不改善或續犯者。（三）其他違反法令或規約情
    節重大者，公寓大廈管理條例第22條第1項第2款及第3款定
    有明文。故被告於言詞辯論終結時須仍係住戶，否則原告管
    理委員會即無訴請法院強制其遷離之權利保護必要。惟查，
    本件原告聲明請求被告遷讓房屋，然被告已將系爭建物之所
    有權移轉登記予第三人，已非所有權人，業經原告陳述在卷
    （見本院卷第42頁本院99年8月27日言詞辯論筆錄），則原
    告訴請被告遷讓房屋，欠缺權利保護要件，在法律上顯無理
    由。
  (二)關於訴請被告給付管理費部分：
    按關於金錢債權給付之訴，須原告在私法上對告有給付請求
    權，被告有給付之義務者始得為之。經查，本件原告訴請被
    告給付管理費8萬6,080元及利息，因該積欠之金額已由他人
    代為繳納，此亦業經原告自認在卷（見本院卷第42頁本院99
    年8月27日言詞辯論筆錄），故原告在私法上已消滅之金錢
    請求已無再次請求被告給付之請求權，則原告訴請被告給付
    管理費8萬6,080元，亦欠缺權利保護要件，在法律上顯無理
    由。
三、綜上所述，原告本於公寓大廈管理條例第21條及第22條第1
    項第2款、第3款規定及凱悅名廈住戶規約施行細則第17 條
    第2項、第10條約定提起本件訴訟，請求（一）被告應自門
    牌號碼臺北縣林口鄉○○路120號8樓之6建物遷離；（二）
    被告應給付原告8萬6,080元，及自起訴狀繕本送達之翌日起
    至清償日止按週年利率10％計算之利息，均欠缺權利保護要
    件，在法律上顯無理由，本院爰不經言詞辯論，逕以判決駁
    回之。
四、據上論結，本件原告之訴為無理由，依民事訴訟法第249 條
    第2項、第78條，判決如主文。
中    華    民    國    99    年    8     月    31    日
                  民事第一庭    法  官  黎文德
以上正本係照原本作成
如對本判決上訴，須於判決送達後20日內向本院提出上訴狀。如
委任律師提起上訴者，應一併繳納上訴審裁判費。
中    華    民    國    99    年    8     月    31    日
                                書記官  趙彬

司法院資訊處製作；財團法人民間司法改革基金會備份。
